【裁判字號】    96,婚,740
【裁判日期】    971113
【裁判案由】    離婚
【裁判全文】
臺灣臺南地方法院民事判決               96年度婚字第740號
原      告  甲○○
被      告  丙○○○BUI .
上列當事人間請求離婚事件，經本院於民國97年10月30日言詞辯
論終結，判決如下：
    主      文
原告之訴駁回。
訴訟費用新臺幣參仟元由原告負擔。
    事實及理由
一、本件被告未於言詞辯論期日到場，核無民事訴訟法第386條
    所列各款情形，爰依原告之聲請，由其一造辯論而為判決。
二、本件原告起訴主張：原告甲○○（男，民國○○年○月○日生，
    身分證統一編號：Ｚ000000000號）與被告丙○○○（BUI
    THI PHUONG TUYEN，女，68年5月30日生，越南國人）於90
    年2月16日在越南國註冊結婚，90年3月1日在我國戶政機關
    辦理結婚登記，兩造育有一子，但未在我國辦理戶籍登記，
    目前該子在越南國。兩造感情初尚融洽，不料被告竟多次離
    家出走，未履行同居義務，顯係惡意遺棄原告在繼續狀態中
    ，爰依民法第1052條第1項第5款規定，提起本件訴訟等情。
    又兩造之子目前人在越南國，未在我國辦理戶籍登記，原告
    就子女監護權不作附帶請求等語。並聲明：請准原告與被告
    離婚。
三、被告未於言詞辯論期日到場，亦未提出書狀作任何聲明或陳
    述。
四、得心證之理由：
  (一)按離婚依起訴時夫之本國法及中華民國法律，均認其事實為
    離婚原因者，得宣告之。但配偶之一方為中華民國國民者，
    依中華民國法律，涉外民事法律適用法第14條定有明文。原
    告主張其與被告丙○○○（BUITHI PHUONG TUYEN，女，68
    年5月30日生，越南國人）於90年2月16日在越南國註冊結婚
    ，90年3月1日在我國戶政機關辦理結婚登記，兩造育有一子
    ，但未在我國辦理戶籍登記，目前該子在越南國等情，業據
    原告提出戶籍謄本為證，並經本院向臺南縣歸仁鄉戶政事務
    所調閱兩造結婚登記資料，核閱屬實，有臺南縣歸仁鄉戶政
    事務所96年10月9日南縣歸戶字第0960001722號函及所附結
    婚登記申請書、結婚證書在卷可稽，堪信為真正。又原告為
    中華民國人民，被告為越南國人，則兩造關於離婚之準據法
    ，依上開規定應適用中華民國法律。
  (二)次按夫妻之一方以惡意遺棄他方在繼續狀態中者，他方得向
    法院請求離婚，民法第1052條第1項第5款定有明文。又民法
    第1052條第1項第5款所謂以惡意遺棄他方，不僅須有違背同
    居義務之客觀事實，並須有拒絕同居之主觀情事，始為相當
    （參照最高法院85年度臺上字第572號判決）。
  (三)查原告主張被告多次離家出走，未履行同居義務，惡意遺棄
    原告在繼續狀態中云云，雖據原告提出外僑居留資料查詢單
    一紙為證，惟依該紙外僑居留資料查詢單記載，被告曾於94
    年3月11日行方不明，經原告於94年11月23日報案，惟被告
    已於94年12月12日尋獲，而經原告當庭陳稱：「94年12月12
    日被告被尋獲後有回來家中與我同住。」等語（見本院97年
    10月30日言詞辯論筆錄），堪認被告該次雖有離家出走，惟
    返家後已與原告履行同居義務，自無惡意遺棄原告在繼續狀
    態中可言。又原告主張被告多次離家出走，惟僅提出上開被
    告一次離家出走之證據，此外未再提出證據證明之，經本院
    依職權調閱被告入出境資料，查明被告曾於90年3月16 日、
    90年12月1日、92年2月14日、92年11月9日、94年10月15日
    、95年8月6日六次入境臺灣，95年12月22日出境後，迄今均
    未再入境，有內政部入出國及移民署96年11月5日移署資處
    伶字第09611946690號函及所附被告入出國日期證明書可考
    ，本院詢問原告，被告離家出走情形及被告95年12月22 日
    出境之原因，原告主張：「被告90年3月16日、90年12月1日
    、92年2月14日、92年11月9日、94年10月15日五次入境後都
    有與我同住，一直到95年7月16日被告出境臺灣，當時被告
    已經有懷孕，大約七個月，被告說要回越南生產，這件事情
    我知道，被告在95年8月6日入境臺灣，這次被告入境臺灣後
    ，小孩尚未滿月，被告這次入境臺灣沒有回來我們家，被告
    是去台中工作，時間到的時候要辦居留證延期，小孩滿一歲
    的時候，我是去越南看小孩，我在越南待了十四天，被告是
    在95年12月22日出境回越南。」「我去越南看小孩的時候，
    我要回臺灣時，我有叫被告一起過來，但被告不願意，他也
    沒有說不要一同與我過來臺灣的原因。」「被告有打電話給
    我，我也有打電話給被告，我有問被告什麼原因不過來臺灣
    ，被告說證件都遺失，沒有辦法過來臺灣。」等語（見本院
    97年5月22日言詞辯論筆錄），「（問：被告最後一次出境
    是在95年12月22日，出境原因為何？）被告最後一次來台灣
    是在臺中工作，工作完了之後在95年12月22日就回去越南，
    原因我不知道。」「（問：被告在95年12月22日回越南有無
    告知你？）被告要回越南之前就有打電話告訴我他要回越南
    了，本來要與我一起回去，但是後來被告就先回去越南，沒
    有等我，我在隔年小孩滿月的時候才去越南看小孩。」等語
    （見本院97年10月30日言詞辯論筆錄），足認被告於95年12
    月22日返回越南為原告所明知及同意。被告在95年12月22日
    返回越南，既已告知原告，並得其同意，難認被告有何違背
    同居義務之客觀事實。再原告亦自承被告在越南生產後，原
    告亦曾於96年間小孩滿月時至越南看小孩，至於被告未再返
    回臺灣的原因則為被告之證件遺失，自難認被告有何拒絕與
    原告同居之主觀情事。又原告另主張：「被告有表示不要過
    來臺灣，被告也有打電話給我說要跟我離婚。」「這是被告
    打電話給我要我回打電話給他的時候，時間點在96年，詳細
    月份我不記得。」云云（見本院97年5月22日言詞辯論筆錄
    ），惟原告此部分主張，除自承沒有證人等語（見同上筆錄
    ），亦未據提出任何證據以實其說，原告所舉證人乙○○亦
    證稱：「（問：被告在95年12月22日回越南後，有無表示不
    願意再回來臺灣與原告同住？）被告並沒有這樣告訴我，這
    要問原告才知道，我只知道他已經回去越南一、兩年了。」
    等語（見本院97年10月30日言詞辯論筆錄），該證人之證詞
    亦不足以證明原告上開部分主張為真實。被告既無違背同居
    義務之客觀事實，原告又無法證明被告有何拒絕與原告同居
    之主觀情事，參諸上開說明，顯與民法第1052條第1項第5款
    所規定要件不符。
五、從而，原告以被告惡意遺棄在繼續狀態中為由，依民法第10
    52條第1項第5款規定，訴請判決離婚，於法尚有未合，應予
    駁回。
六、本件訴訟費用應由敗訴之原告負擔。經查，原告支出第一審
    訴訟費用（裁判費）新臺幣3,000元，應由原告負擔，爰確
    定如主文第二項所示。
七、據上論結，本件原告之訴為無理由，依民事訴訟法第385條
    第1項前段、第78條、第87條第1項，判決如主文。
中    華    民    國    97    年    11    月    13    日
                  家事法庭    法  官  鄭  彩  鳳
上正本係照原本作成。
如對本判決上訴，須於收受判決正本送達後20日內向本院提出上
訴狀，並繳納上訴費及附具繕本。
中    華    民    國    97    年    11    月    13    日
                              書記官  黃  心  怡


司法院資訊處製作；財團法人民間司法改革基金會備份。
